臺灣新竹地方法院民事判決  
110年度簡上字第143號
上  訴  人  元本築有限公司

法定代理人  林吳美玉
訴訟代理人  朱昭勳律師  
被 上 訴人  陳瑞芬  
訴訟代理人  吳克勛  
上列當事人間第三人異議之訴事件，上訴人對於民國110年10月1
日本院新竹簡易庭110年度竹簡字第304號第一審簡易判決提起上
訴，本院於民國111年11月2日言詞辯論終結，判決如下：
    主      文
上訴駁回。
第二審訴訟費用由上訴人負擔。
    事實及理由
壹、程序方面
　　按判決書內應記載之事實，得引用第一審判決；判決書內應
    記載之理由，如第二審關於攻擊或防禦方法之意見及法律上
    之意見與第一審判決相同者，得引用之。民事訴訟法第454
    條第1項前段、第2項前段分別定有明文。簡易程序之第二審
    ，依同法第436條之1第3項規定，亦有準用上開規定。是本
    判決關於兩造之主張、抗辯事實及本院論斷理由，部分引用
    如下所述之原審判決記載內容，合先敘明。
貳、實體方面
一、上訴人主張之上訴事實及法律依據，除與原審判決記載相同
    部分茲予引用外，另補稱：
  ㈠上訴人自民國109年8月19日起即在訴外人林婉蓉即築地鮮魚
    小吃（下稱林婉蓉或築地鮮魚）原登記地址新竹市○○○○街0
    號（下稱系爭地址）申請設立登記，截至109年10月止，申
    報營業稅銷售額為新臺幣（下同）58萬6614元，且築地鮮魚
    於109年10月1日已辦理清算、註銷稅籍，是本院107年度司
    執字第8369號清償票款強制執行事件（下稱系爭執行事件）
    於109年10月7日在系爭地址查扣現金5萬0370元（下稱系爭
    款項）確為上訴人之營業所得。而系爭地址外之招牌雖仍為
    築地鮮魚，此乃係因林婉蓉將該商標讓與上訴人。至新竹市
    政府於109年10月8日始審核歇業通過登記，乃係因行政作業
    上較晚所致。為此，爰依法提起第三人異議之訴。
　㈡並聲明：
　1.原判決不利於上訴人部分廢棄。
　2.上廢棄部分，請求就系爭執行事件於109年10月7日現場查封
    上訴人所有5萬0370元之強制執行程序應予撤銷。
二、被上訴人答辯之事實及法律依據，除與原審判決記載相同部
    分茲予引用外，另補稱：
  ㈠財政部北區國稅局新竹分局回函已提及築地鮮魚歇業時間記
    載109年10月1日部分為自行填寫，且新竹市商業登記申請書
    之申請日期為109年10月7日，經濟部商工登記資料亦係109
    年10月8日將築地鮮魚狀態更改為歇業中，109年營業事業所
    得稅清算申報核定通知書所記載申報日期為109年10月21日
    ，均係系爭執行事件現場查封後所為之舉措，無從認定築地
    鮮魚於109年10月7日前已申請歇業，系爭款項應屬債務人林
    婉蓉之責任財產而得為強制執行之標的等語，資為抗辯。
　㈡並聲明：上訴駁回。
三、本院之判斷：
　  被上訴人前持本院106年度司票字第1137號裁定及本票2紙向
    本院民事執行處聲請對林婉蓉之財產強制執行，經系爭執行
    事件執行在案，並於109年10月7日至系爭地址內查封系爭款
    項，業經原審及本院調閱該強制執行卷宗核閱無訛。是本院
    首應審酌上訴人所提證據是否可信系爭款項確非林婉蓉之責
    任財產而為上訴人所有？
　㈠上訴人主張其於109年8月20日設立登記，而築地鮮魚早於109
    年9月1日停業，並於同年10月1日申請註銷稅籍、同年月8日
    歇業登記，系爭執行事件於109年10月7日時，在系爭地址消
    費所開立發票名義已為上訴人，非築地鮮魚，足認系爭款項
    應非債務人築地鮮魚所有等情，固提出財政部北區國稅局10
    9年度營利事業所得稅清算已申報核定通知書1紙、經濟部商
    業登記基本資料2紙、經濟部109年8月20日函文、公司設立
    登記表、109年10月7日開立發票、財政部北區國稅局營業人
    銷售額與稅額申報書（401）為憑（見竹簡卷第21、23、37
    、39至49、69頁），惟上開資料僅為稅務行政及商業登記事
    項，且築地鮮魚之歇業登記更發生於系爭款項受查扣之後，
    尚不足推翻本院民事執行處於109年10月7日至系爭地址現場
    認定築地鮮魚仍在林婉蓉管領下之營業狀態認定。
　㈡上訴人另主張林婉蓉前於104年間向上訴人之法定代理人借款
    300萬元，林婉蓉於105年7月8日將築地鮮魚商標讓與上訴人
    之法定代理人，因上開借款未獲清償，故於109年1月1日將
    築地鮮魚經營權轉讓等節，固提出交易明細資料、轉讓契約
    書、商標授權書為證（見竹簡卷第25、29、35頁），然細繹
    上開109年1月1日轉讓契約書內容，林婉蓉已終局確定要將
    築地鮮魚經營權轉讓予上訴人之法定代理人或其公司（即上
    訴人）負責（見竹簡卷第29頁），則築地鮮魚相關停止或轉
    讓經營所生稅務及商業登記事項，理應於斯時著手處理，何
    以上訴人於109年8月間才辦理公司登記？築地鮮魚則於同年
    9、10月期間才辦理停業、註銷稅籍等事項？再參以上訴人
    不否認被上訴人所指上訴人之法定代理人與林婉蓉為母女至
    親關係，彼此本可輕易以對方名義對外為交易，且林婉蓉於
    109年10月7日仍在系爭地址現場工作，以及同址之法律顧問
    證書聘請人名義仍為築地鮮魚（見竹簡卷第103頁），足見
    被上訴人辯稱林婉蓉於109年10月間，仍在系爭地址實質繼
    續經營築地鮮魚，故系爭款項自為其所有等語，應屬可信。
　㈢轉讓契約書末雖記載上訴人同意待築地鮮魚對外債務釐清，
    及內部債務結構回歸平穩正常清楚後，再行過戶登記，等待
    過戶最長以3年為限等語（見竹簡卷第29頁）。惟上開稅務
    及商業登記事項，核與築地鮮魚釐清對外債務關係，並非立
    於絕對衝突，且渠等權利義務關係之轉讓，縱認為真，亦約
    定自109年1月1日起，至多長達3年之久，而系爭款項於109
    年10月7日查扣，上訴人關於其自何具體日期正式全部取得
    築地鮮魚之經營權（即所謂完成過戶登記），除其所提上開
    稅務及商業登記之證據資料外，復未能再提出其他證據以實
    其說，自難認築地鮮魚確於109年10月7日已完全退出系爭地
    址之經營而由上訴人概括承受。至上訴人所提於109年8月31
    日以通訊軟體要求廠商將築地鮮魚名稱改為上訴人等節（見
    竹簡卷第51至65頁），至多可證上訴人於斯時開始以其名義
    與築地鮮魚原合作廠商交易，不足認定林婉蓉已完全退出系
    爭地址之經營而由上訴人全部概括承受。是以，系爭執行事
    件於109年10月7日所為系爭款項仍屬於林婉蓉之責任財產認
    定並予以查扣，難認有何違誤情形。
　㈣上訴人另於本院審理期間所陳系爭執行事件所據執行名義之
    債權不成立或妨礙、消滅債權請求事由，核非本件第三人異
    議之訴應審酌事項，爰不於本判決為任何論斷，附此敘明。
四、綜上所述，上訴人所提證據不足認定林婉蓉已將原在系爭地
    址經營之築地鮮魚實質轉讓予被上訴人經營，故系爭執行事
    件於109年10月7日在系爭地址查扣之系爭款項，自仍為林婉
    蓉之責任財產，此外，上訴人復未舉證證明其對系爭款項有
    何其他排除強制執行之權利存在。從而，上訴人依第三人異
    議之訴，請求撤銷系爭執行事件關於系爭款項部分之強制執
    行程序，為無理由，應予駁回。原審為上訴人敗訴之判決，
    經核並無違誤，上訴意旨復執前詞指摘原判決不當，求予廢
    棄改判，為無理由，應駁回其上訴。
五、本件事證已臻明確，兩造其餘攻擊防禦方法及所提之證據，
    經本院審酌後，認均與本判決結果不生影響，爰不一一論述
    。
六、訴訟費用負擔之依據：民事訴訟法第78條。
中　　華　　民　　國　　111 　年　　11　　月　　25　　日
                  民事第一庭  審判長法  官  李珮瑜
                                    法  官  張百見
                                    法  官  王凱平
以上正本係照原本作成。
本判決不得上訴。
中　　華　　民　　國　　111 　年　　11　　月　　25　　日
                                    書記官  王恬如